臺灣板橋地方法院刑事判決　　　　　　 100年度訴字第1439號
公　訴　人　臺灣板橋地方法院檢察署檢察官
被　　　告　詹宇倫
選任辯護人　楊志航律師
上列被告因強盜案件，經檢察官提起公訴（100 年度偵緝字第
1181號），本院判決如下：
    主  文
詹宇倫意圖為自己不法之所有，攜帶兇器，以脅迫至使不能抗拒
，而取他人之物，累犯，處有期徒刑柒年肆月，扣案之不具殺傷
力之黑色空氣槍壹把（不含彈匣，槍枝管制編號：北縣鑑000000
0000號）沒收之。
    事  實
一、詹宇倫前因詐欺案件，經臺灣臺北地方法院以98年度簡字第
    2151號判決判處有期徒刑3 月確定，於民國98年10月7 日以
    易科罰金執行完畢（於本案構成累犯）。詎仍不知悔改，於
    99年9 月30日晚間8 時30分許，在臺北市○○街與和平西路
    口，攔停後搭乘陳順義所駕駛之車號773-MB號營業小客車，
    並表示欲前往臺北縣新莊市（現改制為新北市新莊區，下同
    ）輔仁大學附近，嗣於同日晚間8 時50分許，陳順義駕駛上
    揭營業小客車搭載詹宇倫行經臺北縣新莊市○○街11號前，
    詹宇倫因需款孔急，且無力給付車資，竟基於意圖為自己不
    法所有之犯意，先假意向陳順義借用行動電話，並佯稱要撥
    打居住於附近之女友前來支付車資，復自其隨身攜帶之背包
    內取出經鑑定後不具殺傷力然仍足堪為兇器使用之黑色空氣
    槍1 把（不含彈匣，槍枝管制編號：北縣鑑0000000000號）
    ，再持以抵住陳順義之右下巴，要求陳順義交付身上之財物
    ，致陳順義不能抗拒，當場交付當日營業所得現金新臺幣（
    下同）3, 500元，詹宇倫於得款後即步行離去。嗣經陳順義
    撿取詹宇倫隨手丟棄於上揭營小客車旁之菸蒂1 個，並報警
    處理，經警將上揭菸蒂送請臺北縣（現改制為新北市，下同
    ）政府警察局檢驗比對結果，認上揭菸蒂上所遺留之生物跡
    證與詹宇倫之DNA-STR 型別相符，復於99年10月1 日5 時20
    分許，經徵得在場人吳俊朋同意搜索臺北縣新莊市○○路20
    號2 樓之住處，當場扣得上揭黑色空氣槍1 把（含彈匣），
    而查悉上情。
二、案經陳順義告訴臺北縣（現改制為新北市，下同）政府警察
    局新莊分局移送臺灣板橋地方法院檢察署檢察官偵查起訴。
    理  由
一、按被告以外之人於審判外之言詞或書面陳述，除法律有規定
    者外，不得作為證據，刑事訴訟法第159 條第1 項定有明文
    ；又被告以外之人於審判外之陳述，雖不符前4 條之規定，
    而經當事人於審判程序同意作為證據，法院審酌該言詞陳述
    或書面陳述作成時之情況，認為適當者，亦得為證據，同法
    第159 條之5 第1 項規定甚明。經查：本件被告詹宇倫及其
    辯護人雖於本院準備程序中爭執證人吳俊朋、陳順義於警詢
    、偵查中證言之證據能力（本院卷第29頁），然嗣後於本院
    審理中改稱對於所有證據之證據能力均不爭執（本院卷第13
    7 頁），堪認渠等及檢察官對於本判決以下所引證據之證據
    能力均不爭執，復未於言詞辯論終結前，對前開證據之證據
    能力提出異議，本院審酌前揭證據作成之情況，亦無違法或
    不當之處，揆諸前揭規定，上開證據自均有證據能力無疑，
    合先敘明。
二、上揭犯罪事實，業據被告於本院審理中坦承不諱，核與證人
    即告訴人陳順義、證人吳俊朋於警詢及偵查中（99年度偵字
    第3089號卷第16至20頁、第25至31頁、第115 至117 頁、第
    119 、120 頁）之證言相符，並有臺北縣政府警察局新莊分
    局搜索扣押筆錄、扣押物品目錄表各1 份（同上偵卷第37至
    46頁）、臺北縣政府警察局新莊分局指認犯罪嫌疑人紀錄表
    1 紙（同上偵卷第49頁）、臺北縣政府警察局99年10月15日
    北縣警鑑字第0990167380號鑑驗書1 份（同上偵卷第50至57
    頁）、贓物認領保管單1 紙（同上偵卷第58頁）、案發現場
    拾獲之菸蒂及香菸盒照片2 張（同上偵卷第67頁）、告訴人
    上揭營業小客車及行動電話撥打訊息翻拍照片共10張（同上
    偵卷第68至72頁）、監視器錄影畫面翻拍照片2 張（同上偵
    卷第73頁）、查獲現場照片10張（同上偵卷第74至78頁）、
    臺北縣政府警察局99年11月18日北縣警鑑字第0990187861號
    鑑驗書、臺北縣政府警察局槍枝初步檢視報告表各1 份（同
    上偵卷第102 至103 頁、第105 至107 頁）、門號00000000
    00號、0000000000號、0000000000號行動電話之申登人資料
    （本院卷第59、60頁）、門號0000000000號、0000000000號
    於99年9 月30日之雙向通聯紀錄各1 份（本院卷第61至80頁
    ）在卷可參，復有黑色空氣槍1 把（不含彈匣）扣案可佐，
    因認被告上揭自白，核與事實相符，應堪採信。綜上，本案
    事證明確，被告上揭犯行，堪以認定，自應依法論科。
三、論罪科刑部分：
（一）就被告持以犯案之上揭黑色空氣槍1 把（不含彈匣，槍枝
      管制編號：北縣鑑0000000000號），究是否屬刑法第321
      條第1 項第3 款所謂之兇器一節，被告及其辯護人雖以：
      該空氣槍之重量與一般制式手槍相差將近3 倍，僅比BB槍
      稍重，應不構成兇器，且經鑑定，亦認無殺傷力，若係手
      槍，持以比劃或對人威脅，主要在於其是否具備殺傷力，
      既然經鑑定不具殺傷力，認應非屬兇器等語置辯，惟按刑
      法第321 條第1 項第3 款所謂兇器，其種類並無限制，凡
      客觀上足對人之生命、身體、安全構成威脅，具有危險性
      之器具皆屬之（最高法院79年台上字第5253號判例意旨參
      照）。查：經本院當庭勘驗上揭黑色空氣槍1 把（不含彈
      匣），認「該槍長約20公分，把手部位（含槍機部位）約
      12.5公分，外觀上與真槍無異，重量頗沈，材質為金屬及
      塑膠結合而成，其體積重量材質研判，可以傷害人之生命
      及身體，可供兇器使用。」（本院卷第140 頁），堪認上
      揭黑色空氣槍在客觀上足以對人之生命、身體、安全構成
      威脅，具有危險性，自屬兇器之一種，被告及其辯護人上
      揭辯解，核與上揭最高法院判例意旨及客觀事實有違，顯
      無足採。
（二）核被告所為，係犯刑法第330 條第1 項攜帶兇器強盜罪。
      起訴書認被告係犯刑法第328 條第1 項普通強盜罪，尚有
      未洽，惟因二者基本社會事實同一，經本院於審理中當庭
      告以刑法第330 條第1 項之罪名，爰依法變更起訴法條。
      被告有如事實欄所示之犯罪科刑及執行情形，有臺灣高等
      法院被告前案紀錄表在卷可稽，其於上開有期徒刑執行完
      畢後5 年內，故意再犯本件有期徒刑以上之罪，為累犯，
      應依刑法第47條第1 項之規定，加重其刑。
（三）至辯護人另以：請審酌被告是因為在打通吳俊朋之手機後
      ，得知吳俊朋沒有錢，不知如何處理車錢的狀況下，才犯
      下本案，且亦與告訴人達成民事和解等情，依刑法第59條
      之規定酌減其刑等語置辯，惟按刑法第59條之酌量減輕其
      刑，必須犯罪另有特殊之原因與環境等等，在客觀上足以
      引起一般同情，認為即予宣告法定低度刑期尤嫌過重者，
      始有其適用；至於犯罪之動機、犯罪之手段或犯罪後之態
      度等情狀，僅可為法定刑內從輕科刑之標準，不得據為酌
      量減輕之理由（最高法院77年度台上字第4382號判決參照
      ）。查：被告係因無力給付車資而犯本件強盜犯行，然該
      犯罪動機上非屬特殊之原因，客觀上尚不足以引起一般同
      情，至其犯後與告訴人達成和解一節，亦僅得列為犯後態
      度之參考，況以被告上揭犯行與刑法第330 條第1 項之法
      定刑相較，亦難認有科以最低刑度仍嫌過重之情形，揆諸
      上揭說明，應認本案尚難援引刑法第59條酌減其刑，附此
      敘明。
（四）爰審酌被告正值青壯，不思以正途賺取財物，竟藉搭乘營
      業小客車之機會，以持槍脅迫方式強盜司機之財物，嚴重
      危害社會治安及他人之生命、身體及財產安全，其行為應
      嚴予非難，並兼衡其素行、犯罪動機、目的、手段及強盜
      所得財物及於本院審理中終能坦承犯行，且與告訴人達成
      和解，並已給付相當之賠償金，有本院和解筆錄、郵政跨
      行匯款申請書1 紙在卷可參，告訴人亦對其表示宥恕之意
      ，應認其尚有悔意等一切情狀，量處如主文所示之刑，以
      資懲儆。
（五）扣案之不具殺傷力之黑色空氣槍1 把（不含彈匣，槍枝管
      制編號：北縣鑑0000000000號），業據證人吳俊朋於偵查
      中證稱：係被告所有等語（同上偵卷第120 頁），雖被告
      於本院審理中辯稱：那是剛從朋友那邊拿過來的。那是壞
      掉的，要我幫他修理等語（本院卷第139 、140 頁），然
      其始終未能供出該空氣槍實際所有人之姓名年籍資料以供
      查核，且該空氣槍係於被告位於臺北縣新莊市○○路20號
      2 樓之居所為警搜獲，有臺北縣政府警察局新莊分局搜索
      扣押筆錄、扣押物品目錄表各1 份（同上偵卷第37至46頁
      ）、查獲現場照片10張（同上偵卷第74至78頁）在卷可查
      ，是應以證人吳俊朋上揭證言較堪採信，則該空氣槍既屬
      被告所有，且為供其犯本件強盜罪所用之物，爰依刑法第
      38條第1 項第2 款規定宣告沒收。至扣案上揭黑色空氣槍
      所使用之彈匣1 個，雖同屬被告所有，然被告於本院審理
      中陳稱：平日沒有把彈匣卡入槍枝內等語（本院卷第140
      頁），亦乏何項證據足認被告犯本件強盜罪時有將彈匣卡
      入上揭黑色空氣槍中使用，又該彈匣亦非屬違禁物，爰不
      宣告沒收，附此敘明。
據上論斷，應依刑事訴訟法第299 條第1 項前段、第300 條，刑
法第330 條第1 項、第47條第1 項、第38條第1 項第2 款，判決
如主文。
本案經檢察官王乙軒到庭執行職務。
中    華    民    國   100    年    10    月    28    日
                  刑事第九庭    審判長法  官  王士珮
                                      法  官  李俊彥
                                      法  官  張誌洋
以上正本證明與原本無異
如不服本判決應於送達後10日內向本院提出上訴狀
                                      書記官  張桐嘉
中    華    民    國   100    年    10    月    31    日
附錄本案論罪科刑法條全文：
中華民國刑法第330條
（加重強盜罪）
犯強盜罪而有第 321 條第 1 項各款情形之一者，處 7 年以上
有期徒刑。
前項之未遂犯罰之。